【裁判字號】    89,訴,515
【裁判日期】    890530
【裁判案由】    毒品危害防制條例
【裁判全文】
臺灣高雄地方法院刑事判決                          八十九年度訴字第五一五號
    公  訴  人  臺灣高雄地方法院檢察署檢察官
    被      告  丁○○
右列被告因違反毒品危害防制條例案件，經檢察官提起公訴（八十八年度偵字第二一
四六三號），本院判決如左：
    主  文
丁○○連續幫助施用第一級毒品，累犯，處有期徒刑拾月。
    事  實
一、丁○○曾於民國八十三年九月間因肅清煙毒條例案件，經臺灣臺南地方法院以八
    十三年度訴字第一七００號判處有期徒刑三年確定，而於八十七年三月二十一日
    執行完畢，猶不知悔改，因知悉其友人丙○○有施用第一級毒品之惡習，惟苦無
    固定門路購買毒品，乃基於幫助他人施用毒品之概括犯意，於八十八年七月底某
    日起至同年八月二十四日，利用其自身欲施用第一級毒品海洛因而向姓名年籍不
    詳綽號「阿田」之人購買自身所需施用之毒品之際，均另外再向「阿田」替丙○○調取每包新台幣（下同）一千元價格之第一級毒品海洛因，並在高雄縣永安鄉
保寧村保寧宮，交予丙○○幫助丙○○施用，並計三次。嗣於八十八年八月二十
    四日十四時三十分許在上址，經警查獲被告丙○○有施用第一級毒品之犯行，同
    時扣得丙○○施用毒品所用之注射針筒一支，復依丙○○所供述循線查獲上情，
    並扣得丁○○所有之行動電話一支。
二、案經高雄縣警察局湖內分局移送臺灣高雄地方法院檢察署檢察官偵查起訴。
    理  由
一、訊據被告丁○○矢口否認有何幫助施用第一級毒品之犯行，辯稱：係與丙○○共
    同出資購買，且僅有於八十八年八月二十四日一起購買一次云云；惟查，被告於
    檢察官偵查時已明白自承係共計幫丙○○調過三次貨（見偵查卷第二十七頁正面
    ），核與證人即透過被告調取毒品之人丙○○於偵訊時所證述者相符（見偵查卷
    第二十六頁背面），被告事後辯稱僅幫丙○○調過一次貨，顯係卸責之詞，不足
    採信；再者，證人丙○○於偵查時亦已證述：是我打手機給丁○○，並拿一千元
    叫丁○○幫我調貨，丁○○拿毒品回來後才對分，因他也有出錢等語（見偵查卷
    第二十七頁正面），復於本院審理時到院證述：買毒品時我並沒有與被告一起去
    等語（見本院八十九年四月十四日訊問筆錄），而被告於庭訊時亦自承：當時是
    丙○○打電話向我調貨，我也正好要買，我就與丙○○合資買，這樣會比較便宜
    ，買回來後分完毒品我就離開，沒有在一起施用毒品等語（見本院八十九年四月
    十四日訊問筆錄），足徵被告並非係與證人丙○○合意欲共同施用毒品後，而推
    由被告前往購買，而係被告受證人丙○○之請託，方基於幫助丙○○施用毒品之
    犯意，利用本身亦欲施用毒品而向「阿田」購買毒品之際，亦同時替丙○○購買
    毒品以幫助丙○○施用，被告所辯自不可採為免責之詞。而證人丙○○經被告之
    幫助而確有施用第一級毒品之犯行，嗣後並經本院判決連續施用第一級毒品之犯
    行，則有高雄縣衛生局煙毒尿液檢驗成績書一紙及本院八十九年度訴字第三七三
    號判決書一紙在卷可稽；被告犯罪事證明確，犯行實堪認定，依法應予論科。
二、核被告所為，係幫助犯毒品危害防制條例第十條第一項之施用第一級毒品罪。核
    被告所為三次幫助行為，時間緊接，所犯罪名相同，顯係出於概括之犯意為之，
    為連續犯，爰依刑法第五十六條之規定以一罪論，並加重其刑。又被告曾於八十
    三年九月間因肅清煙毒條例案件，經臺灣臺南地方法院以八十三年度訴字第一七
    ００號判處有期徒刑三年確定，而於八十七年三月二十一日執行完畢，有臺灣高
    等法院被告全國前案紀錄表一份在卷可考，其於五年內再犯本件有期徒刑以上之
    罪，為累犯，爰依刑法第四十七條之規定，加重其刑，併依刑法第七十條之規定
    ，遞加之；又其係基於幫助他人施用第一級毒品之犯意代丙○○向「阿田」訂購
    毒品並代為轉交毒品，為幫助犯，乃依刑法第三十條第二項幫助犯之法例減輕其
    刑，同時併依同法第七十一條第一項之規定，先加後減之。審酌被告幫助他人取
    得毒品施用，戕害他人身心且助長濫用毒品惡習，惟念及其犯罪後坦承部分犯行
    ，態度非惡，且並未因此犯行而獲得任何利益等一切情狀，量處如主文所示之刑
    ，以為懲儆。至扣案被告所有之行動電話一支，因被告辯稱係其從事檳榔生意所
    用，此外，並無證據可認該行動電話確為被告犯本罪所用之物，爰不為沒收之諭
    知，併此敘明。
三、公訴意旨另以：被告丁○○基於幫助他人施用毒品之概括犯意，於八十八年七月
    、八月間，連續在高雄縣永安鄉保寧村保寧宮，向不詳年籍綽號「阿田」之人，
    調取每包一千元價格之第一級毒品海洛因，供甲○○施用計三次，因認被告就此
    部分亦涉犯幫助他人施用第一級毒品罪嫌等語。訊據被告堅詞否認此部分犯行，
    辯稱：伊不認識甲○○，未幫甲○○調過貨等語。按幫助犯，指出於故意，就他
    人犯罪行為之實施，於事前或事中提供助力，便利其犯罪遂行之行為人，刑法亦
    稱為從犯。評價上，幫助犯並未具有如同教唆犯之高度惡性，故無論就從犯之犯
    罪成立抑或處罰之必要性進行檢討，其均具極端之從屬性，亦即幫助犯係因幫助
    正犯而成立，苟無正犯之存在，即無從成立從犯，最高法院十九年非字第一五一
    號判例亦明示此旨。經查，證人即由被告處取得毒品之人甲○○已到院證述：並
    不認識被告，之前亦未與丙○○一起購買毒品施用，僅經警查獲當日與丙○○要
    一起購買毒品，但尚未施用即被查獲等語（見本院八十九年四月十四日訊問筆錄
    ）明確，雖證人甲○○於八十八年八月二十四日經警查獲後所採集之尿液，經送
    高雄縣衛生局檢驗之結果，呈現曾施用第一級毒品海洛因之陽性反應，有該局煙
    毒尿液檢驗成績書一紙在卷，然此僅能證明甲○○確曾於採尿前之二十四小時內
    有施用第一級毒品之行為，惟參酌甲○○之前揭證詞，尚無法僅由該煙毒尿液檢
    驗成績書即遽認甲○○該施用第一級毒品之行為即係為被告於八十八年八月二十
    四日協助甲○○調取毒品幫助所致，既無證據足認甲○○已因被告之幫助而有施
    用第一級毒品之行為，而成立施用第一級毒品之罪，依前所述，因無正犯存在，
    即無幫助犯之可言，此部分亦無法證明被告確有犯罪。惟公訴人既認此部分與前
    揭論罪之部分有連續犯之裁判上一罪之關係，爰不另為無罪之諭知，併此敘明。
據上論斷，應依刑事訴訟法第二百九十九條第一項前段，毒品危害防制條例第十條第
一項，刑法第十一條、第五十六條、第三十條第二項、第四十七條、第七十條、第七
十一條第一項，判決如主文。
本案經檢察官乙○○到庭執行職務。
中    華    民    國    八十九    年      五      月      三十        日
                                  臺灣高雄地方法院刑事第六庭
                                      法  官  李怡諄
右正本證明與原本無異。
如不服本判決，應於判決送達後十日內，向本院提出上訴狀。
                                      書記官  羅榮全
中    華    民    國      八十九      年      五      月      三十一  日
附錄本件論罪條文：毒品危害防制條例第十條第一項
施用第一級毒品者，處六月以上五年以下有期徒刑。


司法院資訊處製作；財團法人民間司法改革基金會備份。
